臺灣高等法院刑事判決　　　　　　　　99年度上訴字第4434號
上　訴　人　臺灣桃園地方法院檢察署檢察官
上　訴　人
即　被　告　陳漢瑋
選任辯護人　劉育志律師
　　　　　　謝清昕律師
上列上訴人等因被告違反毒品危害防制條例等案件，不服臺灣桃
園地方法院99年度訴字第 741號，中華民國99年10月26日第一審
判決（起訴案號：臺灣桃園地方法院檢察署99年度偵緝字第600
號），提起上訴，並經臺灣桃園地方法院檢察署併案移送本院審
理（99年度偵緝字第595號），本院判決如下：
    主  文
上訴駁回。
    事  實
一、陳漢瑋前有多次竊盜、贓物前科，又因犯施用毒品罪，經臺
    灣桃園地方法院以89年度壢簡字第1396號判決判處有期徒刑
    5月，如易科罰金以銀元3百元折算1日確定，嗣又犯加重竊
    盜罪，經本院90年度上易字第1285號判決判處有期徒刑1年4
    月，並諭知於刑之執行前令入勞動場所強制工作3年。上述2
    案之有期徒刑之宣告，經本院裁定應執行有期徒刑1年7月，
    於民國93年11月19日假釋出獄，94年5月12日假釋縮刑期滿
    ，其刑前強制工作部分，經本院92年度聲字第482號裁定免
    予繼續執行。於95年間，再因妨害自由案件，經臺灣桃園地
    方法院以95年度壢簡字第9號判決判處有期徒刑3月，如易科
    罰金以銀元3百元折算1日確定，於95年9月28日易科罰金執
    行完畢。
二、詎陳漢瑋仍不知悔改，基於故買贓物之犯意，分別為下列故
    買贓物犯行：
（一）97年9月4日，在桃園縣觀音鄉○○街90號住處（下稱本件
      住處），以新臺幣（下同）1,000元或2,000元之代價，向
      莊志豪購買莊志豪所竊得之廠牌SONYERICSSON、型號Z800
      I黑色行動電話1具（下稱本件行動電話，其所有人為侯凱
      諮，於97年9月3日17時許，在桃園縣觀音鄉藍埔村之資源
      回收場，遭莊志豪竊取）。
（二）97年9月25日，在本件住處，以1,000元之代價，向莊志豪
      購買莊志豪所竊得之監視器2個（下稱本件監視器，其所
      有人為許永富，於97年9月25日18時許，在桃園縣觀音鄉
      樹林村永吉街122號「優必洗自助洗衣店」內，遭莊志豪
      竊取）。嗣莊志豪所犯竊盜案件為警查獲後（由檢察官另
      案偵查起訴），其向警方供出相關贓物流向，因而循線查
      出上情。
三、案經桃園縣政府警察局移送臺灣桃園地方法院檢察署檢察官
    偵查起訴。
    理  由
甲、證據能力部分
一、按被告以外之人於審判外之陳述，經當事人於審判程序同意
    作為證據，法院審酌該言詞陳述或書面陳述作成時之情況，
    認為適當者，亦得為證據。當事人、代理人或辯護人於法院
    調查證據時，知有第159條第1項不得為證據之情形，而未於
    言詞辯論終結前聲明異議者，視為有前項之同意。刑事訴訟
    法第159條之5定有明文。
二、本判決所引用之被告以外之人於審判外之陳述，檢察官與被
    告陳漢瑋及其辯護人於本院100年3月14日準備程序及99年11
    月3日審理程序均表示沒意見（見本院100年 7月27日準備程
    序筆錄第3頁、100年7月27日審判程序筆錄第2頁），迄言詞
    辯論終結前均未聲明異議，本院審酌上開證據作成之環境情
    況，無外力施壓干擾，亦無不當取證及證明力明顯過低之瑕
    疵，認以之作為證據應屬適當，揆諸前開規定，認有證據能
    力，得為認定本件被告犯罪事實有無之依據。
乙、被訴故買贓物有罪部分
一、訊據被告陳漢瑋固坦承於上揭時、地，分別以1,000元或2,0
    00元之代價，向莊志豪購買本件行動電話，及以1,000元之
    代價，向莊志豪購買本件監視器等情。惟矢口否認有故買贓
    物犯行，辯稱：本件行動電話及監視器均為一般民眾普遍持
    有之物品，我向莊志豪購買本件行動電話及監視器時，莊志
    豪並未告知上開物品為贓物，我無故買贓物之犯意云云。
二、經查：
（一）本件行動電話、監視器分別為侯凱諮、許永富所有，各於
      97年9 月3 日17時許、97年9 月25日18時許，於事實欄所
      示處所，遭莊志豪所竊取等情，此據莊志豪於警詢及偵查
      中、被害人侯凱諮於警詢時陳述明確（分見臺灣桃園地方
      法院檢察署98年度偵字第4488號偵查影卷第43至46、61至
      62 、115至116 頁），復有刑案現場照片、扣押物品目錄
      表（見同上第4488號偵查影卷第40至46頁背面、第49至50
      頁）在卷可資佐證，上開事實，應堪認定。
（二）關於被告購買本件行動電話及監視器之經過情形，莊志豪
      於警詢時證稱：「（問：你將所竊得之手機、現金及背包
      等物品給被告時，有無告知他物品的來源？）我告訴他東
      西是偷來的。」、「（問：你有無跟被告說東西是哪來？
      ）有，我跟他說偷來的。」、「（問：在何時賣他？）也
      是在97年8 月到10月賣他。」、「（問：監視器賣多少？
      ）1 支賣500 元。」等語（見同上第4488號偵查影卷第26
      、61至62頁）。被告於警詢時供稱：有些監視器、鏡頭、
      手機，我向別人購買時，別人有向我說是贓物或偷來的或
      撿到的，我係以較低價格購買，我會購買係因為貪小便宜
      等語（見同上第4488號偵查影卷第43頁），核與莊志豪所
      言交易模式相符。而被告於原審審理時自承：我認識莊志
      豪不到一個月，並不知道莊志豪之本名，我與莊志豪並不
      熟識，亦不知道莊志豪從事何種工作等語（見原審卷99年
      度訴字第741 號卷第66頁）。衡諸常情，被告莊志豪亦無
      任意設詞構陷被告之必要。參諸被告前有竊盜及贓物前科
      ，且曾因有竊盜犯罪習慣，而經本院宣告刑前強制工作之
      保安處分，此有本院被告全國前案紀錄表可憑，被告對於
      竊盜犯往往擇以低價銷贓之方式處分贓物，當無不知之理
      。莊志豪證稱其出售本件行動電話、監視器予被告時，曾
      告知上開物品為贓物乙節，應可採信，而被告亦係在明知
      其為贓物之情況下，仍貪圖便宜而予購入無誤。
（三）至莊志豪雖於原審審理時改證稱：我販賣本件行動電話、
      監視器予被告時，並未告知該等物品係我所偷來」、「我
      因為被告原稱要付我5,000 元，但只給我2,000 元，害我
      沒辦法租房子，故我懷恨在心方於偵查中故意說謊」云云
      （見同上原審第741 號卷第60、61頁）。惟其就所謂因被
      告僅給付2,000 元價款，導致其無法租房子而與被告結怨
      乙事，於原審回答審判長質問時，又稱：「（問：你是哪
      一天因為沒有付房租而被房東趕出去？）我並不是要租房
      子，我是被我的家人趕出去，旋又改稱：我是被被告趕出
      去，被告給我2,000 元那天，時間很晚，我想在被告那裡
      借住一晚，但被告叫我走，我去住空房子，住了很多天，
      後來就被警察捉了」云云（見同上原審第741 號卷第61頁
      背面）。莊志豪就前述與被告結怨之原委，先後供述相左
      ，其事後翻異前供，改稱其販賣本件行動電話、監視器予
      被告時，未告知此為贓物云云，顯係配合被告辯解之偽詞
      ，不足援為被告有利之認定。
三、綜上所述，本件被告所辯各節，無從置信，其故買贓物犯行
    ，事證明確，堪以認定，應依法論科。
四、核被告所為，係犯刑法第349 條第2 項之故買贓物罪。被告
    前後2 次，自莊志豪處購買本件行動電話、監視器等物，係
    分別侵害被害人許永富、侯凱諮之財產法益，且犯罪時間不
    同，又係分別起意，應予分論併罰。臺灣桃園地方法院檢察
    署併案移送本院審理部分（99年度偵緝字第595 號）與被告
    上述故買贓物犯行之犯罪事實相同，二者為事實同一之案件
    ，本院業已審究，併此敘明。另查被告有如事實欄所載犯罪
    科刑及執行情形，有本院被告前案紀錄表在卷可稽，被告於
    受有期徒刑執行完畢後，5 年以內故意再犯本件有期徒刑以
    上之罪，為累犯，均應依刑法第47條第1 項規定加重其刑。
    原審據上事實認定，論以被告犯刑法第349 條第2 項之故買
    贓物罪，共2 罪，復審酌被告正值壯年，自可循正途牟取利
    益，且其先前已有竊盜、贓物前科，更曾因竊盜案件經法院
    判決刑前強制工作，竟仍不思正途，而為本件故買贓物犯行
    ，犯後猶否認犯行，兼衡其手段、目的等一切情狀，分別量
    處被告有期徒刑8 月、8 月，並諭知應執行有期徒刑1 年2
    月，以資懲戒。經核原審此部分認事用法，均無違誤，量刑
    亦詳斟刑法第57條各款所列事由，堪稱妥適。被告執詞否認
    有故買贓物之犯意，提起上訴，請求就被訴故買贓物部分，
    撤銷改判無罪，為無理由，此部分上訴，應予駁回。
丙、被訴販賣第一級毒品不另為無罪諭知及無罪部分
一、公訴意旨略稱：被告明知海洛因係毒品危害防制條例所列管
    之第一級毒品，不得持有、販賣，竟基於販賣第一級毒品之
    犯意，而為下列販賣海洛因犯行：（一）於97年9 月4 日，
    在本件住處，以價值1,000 元或2,000 元之海洛因作為對價
    ，自莊志豪處換得本件行動電話；（二）於97年9 月25日，
    在本件住處，以價值1,000 元之海洛因作為對價，自莊志豪
    處換得本件監視器，因認被告上述行為，除犯前述故買贓物
    罪外，另涉犯毒品危害防制條例第4 條第1 項之販賣第一級
    毒品罪嫌，並請求依異種想像競合犯例，就被告所為，均從
    重以犯販賣第一級毒品罪論處。另被告於97年9 月3 日下午
    某時，在本件住處，以3,000 元價格，販售約八分之一錢重
    （約0.47公克）之海洛因1 包予莊志豪，被告此部分行為，
    同涉犯同第4 條第1 項之販賣第一級毒品罪嫌，並應與上述
    販賣第一級毒品罪，予以分論併罰等語。
二、檢察官認被告有前述販賣海洛因犯行，係以證人莊志豪、黃
    月和於警詢及偵查中之陳述，及本件警方搜索扣押所得本件
    行動電話及監視器等情，為其主要論據。
三、按犯罪事實應依證據認定之，無證據不得認定犯罪事實，又
    不能證明被告犯罪者，應諭知無罪之判決﹔另檢察官就被告
    犯罪事實，應負舉證責任，並指出證明方法，刑事訴訟法第
    154 條第2 項、第301 條及第161 條第1 項分別定有明文。
    從而，檢察官對於起訴之犯罪事實，應負提出證據及說服之
    實質舉證責任。倘其所提出之證據，不足為被告有罪之積極
    證明，或其闡明之證明方法，無從說服法官以形成被告有罪
    之心證，基於無罪推定之原則，自應為被告無罪判決之諭知
    ，此有最高法院92年臺上字第128 號判例可資參照。而所謂
    認定犯罪事實之證據，係指足以認定被告確有犯罪行為之積
    極證據而言，該項證據自須適合於被告犯罪事實之認定，始
    得採為斷罪資料，如未能發現相當證據，或證據不足以證明
    ，自不能以推測或擬制之方法，以為裁判之基礎，又認定不
    利被告之事實，須依積極證據，苟積極證據不足為不利於被
    告事實之認定時，即應為有利於被告之認定，更不必有何有
    利之證據，最高法院亦著有40年臺上第86號、76年臺上第49
    86號判例。另施用毒品者，其所稱向某人購買之供述，須補
    強證據以擔保其供述之真實性。良以施用毒品者其供述之憑
    信性本不及於一般人，況施用毒品者其供出來源，因而破獲
    者，法律復規定得減輕其刑，其有為偵查機關誘導、或為邀
    輕典而為不實之陳述之可能，其供述之真實性自有合理之懷
    疑。是本院一貫之見解，認施用毒品者關於其向某人購買毒
    品之供述，必須補強證據佐證，以擔保其供述之真實性，俾
    貫徹刑事訴訟無罪推定及嚴格證明之基本原則。而茲所謂補
    強證據，指其他有關證明施用毒品者之關於毒品交易之供述
    真實性之相關證據而言，必須與施用毒品者關於毒品交易之
    供述，具有相當程度之關連性，而足使一般人對施用毒品者
    關於毒品交易之供述，並無合理之懷疑存在，而得確信其為
    真實，始足當之，此觀最高法院94年度臺上字第2033號判決
    意旨甚明。
四、訊據被告堅決否認有公訴意旨所指之販賣海洛因犯行，辯稱
    ：我係以現金向莊志豪購買本件行動電話及監視器，並非用
    海洛因換取。我亦未於97年9 月3 日下午某時，在本件住處
    ，以3,000 元價格，販售海洛因予莊志豪。莊志豪指稱我販
    賣海洛因予其施用，所言完全不實等語。
五、經查：
（一）莊志豪於97年12月26日警詢時供稱：「（問：本件行動電
      話是否為你所竊取？）是的。」、「（問：於何時、何地
      竊取？）我於97年9 月間某日下午2 、3 點在桃園縣觀音
      鄉藍埔村一間資源回收場內竊取，正確時間及切確地點我
      均忘記了。」、「（問：你竊得該物品如何處理？）我於
      竊得當日，就將本件行動電話向被告換得等值2,000 元海
      洛因毒品1 小包，另外現金3,000 元向被告購買海洛因毒
      品0.4 公克1 小包，被害人的包包及證件等物品我本來要
      丟棄，但被告說都給他就好了。」、「（問：你共向被告
      購買幾次毒品？時間？地點為何？）我共向被告購買5 、
      6 次海洛因，時間我忘記了，但是我都在本件住處向他購
      買毒品。」、「（問：你最後一次向被告購買時間、地點
      為何？）97年10月底，在觀音鄉富源村一間土地公廟前，
      向他購買新臺幣1,000 元海洛因毒品1 小包。」；於98年
      6 月24日警詢時供稱：「（問：你有無於97年09月25日在
      桃園縣觀音鄉○○村○○街122 號﹤優必洗自助洗衣店＞
      竊取本件監視器？）有。」、「（問：你竊取本件監視器
      ，作何用途？）我將本件監視器拿去換海洛因毒品吸食。
      」、「（問：你將本件監視器拿去向何人換取海洛因吸食
      ？）我將本件監視器拿去向綽號『漢寶』之被告換取海洛
      因毒品吸食。」、「（問：你所稱綽號『漢寶』是否為你
      之前指證向他購買毒品之被告？）對。」等語（見臺灣桃
      園地方法院98年度偵字第11153 號偵查卷第24至26、83至
      84頁）；於98年6 月12日接受檢察官偵訊時具結證稱：「
      （問：在97年9 月3 日，你是否有至桃園縣觀音鄉藍埔村
      的資源回收場內竊取本件行動電話？）有，當天我去那邊
      賣東西，然後在廣場看到有1 個皮包放在1 個矮凳上，我
      看旁邊都沒有人就把那個皮包拿走，出去以後就看皮包裡
      面有那支手機、現金3,000 元、還有一些證件，我就馬上
      去吉祥街找『漢堡』要跟被告買海洛因，被告當時正好在
      ，我先用皮包裡面的3,000 元跟他買八分之一錢海洛因1
      小袋，但這1 袋海洛因沒多久就用完，所以我又再去那裡
      找被告，用本件行動電話抵2,000 元跟他換了約0.3 公克
      海洛因1 小袋。」、「（問：你用本件行動電話跟被告換
      海洛因，距你3,000 元購買海洛因多久？）不是當天下午
      就是第2 天。」、「（問：除了這2 次外你是否有還在跟
      他買海洛因？）有，但時間、地點都不記得了。」、「（
      問：你是否曾經拿電腦主機跟他換過海洛因？）沒有，在
      『這之前』我有拿本件監視器抵1,000 元，跟被告換過海
      洛因1 小袋，這一次我也是在吉祥街跟他買的，本件監視
      器，我是在觀音工業區○○街附近的一家自助洗衣店偷的
      ，不過這個竊案警察還沒有去查」、「（問：你到底是拿
      電腦主機還是監視器跟被告換海洛因？）監視器。」、「
      （問：你拿監視器跟被告換毒品是在何時？）偷監視器的
      當天，詳細日子不記得了。」等語（見同上第11153 號偵
      查卷第69至72頁）。莊志豪雖曾於警詢及偵訊時證稱其曾
      以本件行動電話及監視器作為對價給付，而向被告購買海
      洛因施用，然其於原審審理時，即改稱其未曾向被告購買
      海洛因（見同上原審訴字第741 號卷第60頁背面）。是以
      莊志豪所言之可信度，仍值探究。細繹莊志豪於警詢、偵
      訊之證述內容，其就向各次被告購買海洛因之方式，係先
      證稱其在竊得本件行動電話之當日即97年9 月4 日，以之
      向被告換取等值2, 000元之海洛因。在此之前，亦曾以本
      件監視器，向被告換取價值1,000 元之海洛因，但又稱其
      係在97年9 月25日竊取本件監視器之當天，以之向被告換
      取海洛因云云。可見莊志豪先後證述，顯有齟齬。而本案
      復未扣得任何海洛因或分裝器具，又無證據證明被告所交
      付予莊志豪之物品確係海洛因，而被告復辯稱其係於事實
      欄所載時地，以現金向莊志豪購買本件行動電話及監視器
      ，是則被告究竟是否有為公訴意旨所稱之以本件行動電話
      及監視器作為互易對價之販賣海洛因犯行，僅有莊志豪個
      人片面之指證，仍欠缺其他補強證據可佐，自屬有疑。此
      外，黃月和於偵查中雖證稱：我曾見過莊志豪拿「電腦」
      跟被告換取海洛因等語（見同上第11153 號偵查卷第71頁
      ）。但觀其證言，其所見之該次交易係莊志豪以「電腦」
      向被告換取海洛因。而本件公訴意旨所指稱之被告與莊志
      豪進行海洛因交易之對價標的一為行動電話，一為監視器
      ，彼此完全不同。至黃月和於警詢時係稱：「我見過莊志
      豪於97年9 月中旬，拿『電腦』及『手機』向被告換得『
      安非他命』吸食。」等語（見同上第11153 號偵查卷第34
      頁），其並非指證稱曾見莊志豪以手機或監視器向被告換
      得「海洛因」施用，而海洛因與安非他命為不同種類之毒
      品，二者不可混為一談。本院當無從以前述黃月和之證言
      擔保莊志豪所言之可信度。揆諸上開刑事訴訟法規定及判
      例所揭櫫之證據法則，本件自難僅憑莊志豪單方指證，率
      認被告曾於公訴意旨所稱時地，以取得莊志豪所交付之本
      件行動電話及本件監視器作為對價，而出售海洛因予莊志
      豪施用。
（二）又莊志豪於97年12月26日警詢時雖供稱：「我以現金3,00
      0 元向被告購買海洛因毒品0.4 公克1 小包……我都在觀
      音鄉○○街90號他住處向他購買毒品」；於98年6 月12日
      接受檢察官偵訊時具結證稱：「（問：在97年9 月3 日，
      你是否有至桃園縣觀音鄉藍芷埔村的資源回收場內竊取本
      件行動電話）有，當天我去那邊賣東西，然後在廣場看到
      有1 個皮包放在1 個矮凳上，我看旁邊都沒有人就把那個
      皮包拿走，出去以後就看皮包裡面有那支手機、現金3,00
      0 元、還有一些證件，我就馬上去吉祥街找漢堡要跟他買
      海洛因，他當時正好在，我先用皮包裡面的3,000 元跟他
      買八分之一錢海洛因1 小袋，但這1 袋海洛因沒多久就用
      完」（見同上第11153 號偵查卷第24至25、70至71頁）。
      檢察官亦以此證明被告有於公訴意旨所指時、地，以3,00
      0 元之代價，出售八分之一錢之海洛因1 小包予莊志豪施
      用等情。然本件警方未自被告或莊志豪處扣得任何海洛因
      或毒品分裝工具或販賣海洛因所得價金，故除莊志豪之片
      面指證外，並無其他補強證據足資擔證保明莊志豪所言確
      屬真實，依前開證據法則之說明，不得僅憑莊志豪之片面
      陳述，即認被告確曾出售八分之一錢海洛因予莊志豪，而
      向莊志豪收取3,000 元價金。
（三）檢察官上訴意旨雖認莊志豪於歷次警詢及偵訊中，就向被
      告換取及購買毒品之時、地及過程皆證述明確，且莊志豪
      曾於偵查中就本案及另案先後3 度接受檢察官命具結後訊
      問，皆為相同之證述，且其證述未見齟齬之處，足認其證
      述應與事實相符，其上訴理由如下：
１、莊志豪雖於審理中翻異前詞，辯稱：警詢及偵訊中所述不實
    云云。然莊志豪於原審係證稱：「（檢察官問：為何要在偵
    訊時說你向被告買過海洛因？）因為我本來賣手機給被告，
    要拿5,000 元，但是他只有給我2,000 元，我有先跟他說好
    要賣5,000 元，是要租房子用的，但是我去找被告的時候，
    被告只有給我2,000 元，被告又把我從房子裡趕出來，我就
    住在空房子，我後來就被警察抓，所以我想要陷害被告，才
    會說我有跟他買海洛因。」、「（檢察官問；租房子要多少
    房租？）答：5,000 元。」、「（檢察官問：你偷的包包裡
    是否還有3,000 元？）答：是的，有3,000 多元，我用來吃
    飯、買飲料。」、「（檢察官問：3,000 多元加上賣手機的
    2,000 元是否足夠你租房子？）不夠，因為還要吃飯、抽煙
    、打毒品。」、「（審判長問：你是哪一天因為沒有付房租
    被房東趕出去？）我沒有租房子，我是被我的家人趕出去。
    」、又稱：「我是被被告趕出去。被告給我2,000 元那天，
    時間很晚了，我想在他那裡借住一晚，但是被告就叫我走，
    我就去住空房子，住空房子住了很多天，後來就被警察抓了
    。」、「（審判長問：既稱，賣本件行動電話給被告那一次
    ，被被告趕出去，就去住空房子，並稱，有打電話給被告要
    不足的3,000 元，但被告不理會，則為何後來還要再賣本件
    監視器代價1,000 元給被告？）因為不知道要賣給誰。」、
    「（審判長問：但你稱被告還欠你3,000 元，為何當天賣監
    視器時無一併向被告討還，反而自己卻出低價1,000 元將本
    件監視器賣給被告？）因為當時我想拿到1,000 元可以去買
    毒品，當時我有跟被告要3,000 元，但是他一直不給我，我
    就急著拿這1,000 元去買毒品，因為當時在提藥很難受。」
    、「（審判長問：方稱，因為本件監視器不知道要賣給誰，
    才會在被告尚欠你3,000 元的情形下，以1,000 元之低價賣
    給被告，是否因為本件監視器是你竊得之贓物，別人不願購
    買，只有被告願意買，才會賣給被告？被告是否有在收贓？
    ）因為我不認識別人，只認識被告，可是我連被告叫什麼名
    字我都不知道，他有沒有在收贓我不知道。」可知莊志豪先
    稱要租房子，後又改稱沒有要租房子云云，先稱需要用錢租
    房子，然被告不願出高價所以其去住空房子，卻又稱：行竊
    所得拿去抽煙、打毒品云云，足見莊志豪就其所述偵訊中說
    謊之動機及事由含糊其詞、前後矛盾，其於審理中證詞之憑
    信性已有所疑。另莊志豪於原審審理時係虛偽證稱：「（檢
    察官問：檢察官當時問你是否有拿電腦主機和被告換海洛因
    ，你回答沒有，但是你說在這之前有拿監視器和被告換海洛
    因，既然你對他有這麼多不滿，為何檢察官問有無拿電腦主
    機跟被告換的時候，你說沒有？）因為我沒有拿電腦主機，
    但是警察叫我指認哪些東西是我偷的，我沒有指認電腦主機
    ，但警察還是說電腦主機是我偷的，警察當時是說，當天被
    抓的其他人，也包含黃月和，都說電腦主機是我偷的，我當
    時很氣，所以我才說是用監視器跟被告換海洛因，我有自首
    監視器的部分」云云。若莊志豪確實因心有不甘而欲陷害被
    告，且果如被告所述其他證人又供稱電腦主機亦係莊志豪所
    竊取，莊志豪自可將行竊電腦主機一事一併推給被告，然莊
    志豪並未如此作為，亦足見莊志豪上開所辯與一般欲陷害被
    告之常情不符，莊志豪雖辯稱：警察有說電腦主機也是他偷
    的云云，然觀諸卷附之莊志豪警詢筆錄，筆錄中皆未記載警
    察有詢問到電腦主機是否為莊志豪所偷一事，況觀諸卷附之
    黃月和之警詢筆錄，亦可知黃月和並未有提及莊志豪竊取電
    腦主機之相關證詞，堪認莊志豪於原審審理中辯稱其因遭被
    告及其他證人陷害，故而於偵訊時為虛偽證述云云，顯非事
    實，不足採信，反而足認莊志豪於偵訊時先否認有拿電腦主
    機向被告換取毒品，隨即證稱係以監視器向被告換取海洛因
    乙情，係與事實相符，堪以採信。原判決就莊志豪於原審審
    理中證稱其未告知被告關於本件行動電話與監視器為贓物等
    情，未予採信，且原判決亦依莊志豪於警詢、偵訊時之證述
    ，據以認被告確犯故買贓物罪，原審將莊志豪之證詞割裂適
    用，顯有不當。
２、另黃月和於警詢中係於警察詢問莊志豪係拿取何物品，向被
    告換取毒品時，自行陳述莊志豪有以手機向被告換毒品，且
    就莊志豪換取毒品後，立即施用等情，亦於偵訊證述明確，
    足認黃月和警詢及偵訊證言可採。黃月和雖於審理時更易證
    詞，稱：（檢察官問：為何在警訊中說，莊志豪有用手機及
    電腦向被告換取毒品？）我從頭到尾都沒有說到手機，我當
    時是說電腦和監視器，也沒有說到換取毒品，我在警詢時並
    沒有這麼說，我是說莊志豪賣錢給被告，並沒有說換毒品，
    筆錄為何會這樣寫我不知道。」、「（檢察官問：為何在偵
    訊中一樣陳述，莊志豪有拿電腦跟被告換海洛因並當場施用
    ？）我當時是說，莊志豪應該是只有賣錢，我並沒有說換海
    洛因，我不知道為何筆錄會這樣寫」云云。然上開警詢及偵
    訊過程，皆有全程錄音錄影，原審如認黃月和於原審審理中
    之證述可採，自得勘驗警、偵訊之錄音光碟予以查明，然原
    審並未予以勘驗，且上開筆錄皆經黃月和閱覽確認無訛後始
    簽名，果筆錄記載予所述不符，黃月和自當於確認時據以表
    明，然黃月和卻於原審審理中空言辯稱不知筆錄為何如此記
    載，其辯稱顯係迴護被告之詞，不足採信，應以黃月和於警
    詢及偵訊時之證述為可採，黃月和於警詢、偵訊時之證述，
    足供補強莊志豪於警詢、偵訊時之證述，而認定被告犯罪，
    原審逕以本案並無其他補強證據為由，判處被告販賣海洛因
    部分無罪，認事用法尚嫌速斷等語。
（四）惟細繹黃月和於偵查中之證詞，其實係證稱，我曾見過莊
      志豪拿「電腦」跟被告換取海洛因等語（見同上第11153
      號偵查卷第71 頁 ）。故依其證言，其所見之該次交易，
      係莊志豪以「電腦」向被告換取海洛因，此與莊志豪於警
      詢及檢察官偵訊時所稱之本件海洛因交易之對價標的為本
      件行動電話及監視器，彼此顯然不同。而參諸本件起訴事
      實，亦未敘及被告曾以收取莊志豪所交付之「電腦」為對
      價，而出售海洛因予莊志豪施用，本院當無從以前述與本
      案欠缺關連性之黃月和證詞，作為莊志豪警詢及偵訊所言
      屬實之補強證據。再者，黃月和於警詢時係稱：「我見過
      莊志豪於97年9 月中旬，拿『電腦』及『手機』向被告換
      得『安非他命』吸食。」等語（見同上第11153 號偵查卷
      第34頁），而非指證稱其曾見莊志豪以手機或監視器向被
      告換得「海洛因」施用，海洛因與安非他命為不同類之毒
      品，本院自不得以前引莊月和於警詢所為與本件被告被訴
      事實無關之證言，而用以擔保莊志豪指證其曾以本件行動
      電話與監視器向被告購得「海洛因」施用之證詞為真實。
      檢察官未細究黃月和於警詢及偵訊時之證詞內容，又未舉
      出其他積極佐證，仍重執與本案欠缺關連性之黃月和於警
      詢及偵訊時之證言，欲以之作為補強證據證明被告確有公
      訴意旨所稱之販賣海洛因犯行，揆諸前引最高法院94年度
      臺上字第2033號判決意旨，容無可採。而本件依檢察官起
      訴所憑之案內筆錄所載之黃月和於警詢及偵訊時之證詞，
      既無從認定被告有公訴意旨所稱之販賣海洛因予莊志豪施
      用之犯行，檢察官上訴意旨要求本院對於該黃月和於警詢
      及偵訊陳述之錄音或錄影光碟，予以勘驗調查，以明黃月
      和確有如筆錄所載證述乙節，依刑事訴訟法第163 條之2
      第2 項第2 款規定，本院亦認無贅予調查之必要，附此敘
      明。
六、綜上所析，檢察官起訴及上訴所舉事證，均不足以使本院確
    信被告有販賣海洛因予莊志豪施用之犯行，原審揆諸公訴意
    旨，認被告被訴以取得本件行動電話及本件監視器等贓物作
    為對價而出售海洛因予莊志豪施用之販賣海洛因行為，與前
    述成立犯罪之故買贓物罪部分，有想像競合犯之裁判上一罪
    關係，故不另為無罪之諭知，並無違誤。又本件亦查無積極
    證據足認被告曾於97年9 月3 日以3,000 元販賣八分之一錢
    重之海洛因予莊志豪。原審以不能證明被告此部分犯罪，而
    諭知被告此部分無罪之判決，亦無不當。檢察官仍執前詞提
    起上訴，請求本院撤銷原判決，就本件被告被訴販賣海洛因
    之犯行，改為有罪之諭知，為無理由，應予駁回。
據上論斷，應依刑事訴訟法第368條，判決如主文。
本案經檢察官侯寬仁到庭執行職務。
中    華    民    國    100   年    8     月    10    日
                 刑事第二十四庭  審判長法  官  李錦樑
                                       法  官  張惠立
                                       法  官  陳恆寬
以上正本證明與原本無異。
故買贓物部分，均不得上訴。
販賣第一級毒品部分，被告不得上訴；檢察官如不服本判決，應
於收受送達後10日內向本院提出上訴書狀，其未敘述上訴之理由
者並得於提起上訴後10日內向本院補提理由書（均須按他造當事
人之人數附繕本）「切勿逕送上級法院」。
                                       書記官  黃家麟
中    華    民    國   100    年    8     月    17    日
附錄本案論罪法條
刑法第349條
收受贓物者，處3年以下有期徒刑、拘役或5百元以下罰金。搬運
、寄藏、故買贓物或為牙保者，處5年以下有期徒刑、拘役或科
或併科1千元以下罰金。
因贓物變得之財物，以贓物論。